【裁判字號】    89,易,3697
【裁判日期】    890916
【裁判案由】    誣告
【裁判全文】
臺灣高雄地方法院刑事判決                        八十九年度易字第三六九七號
    公  訴  人  臺灣高雄地方法院檢察署檢察官
    被      告  乙○○
右列被告因誣告案件，經檢察官聲請簡易判決處刑（八十九年度偵字第一○○八八號
），本院高雄簡易庭認為不宜以簡易判決處刑，移請本院普通庭審理，本院判決如左
：
    主  文
乙○○未指定犯人，而向該管公務員誣告犯罪，處拘役肆拾日，如易科罰金，以參佰
元折算壹日。
    事  實
一、乙○○前曾積欠甲○○美金二百元，又於民國八十八年二月間某日，將其之中華
    民國護照、號碼Ｍ00000000號交予甲○○，委託甲○○購買赴越南來回
    機票及辦理出國手續，共計花費新台幣（下同）一萬四千元。嗣因工作繁忙無法
    成行，又無力付清上開費用及美金欠款，甲○○屢次催討未果，經協調分期償還
    ；仍未全數付清。同年十月間，乙○○又思出國旅遊，因甲○○表明須償還前欠
    始願交還護照，乙○○無力付清，竟於同年九月二十八日向該管高雄市政府警察
    局前鎮分局謊報其護照於同年六月十日遺失，填寫「中華民國護照遺失作廢表申
    請表」，未指定犯人，誣指不特定人犯侵占遺失物罪；事後因打消出國念頭，而
    未申請補發護照。迨至八十九年四月間甲○○因屢催前欠款，始得悉乙○○竟申
    辦遺失護照，因而報警查知上情。
二、案經甲○○訴由高雄市政府警察局前鎮分局報請台灣高雄地方法院檢察署檢察官
    聲請簡易判決處刑，本院高雄簡易庭認為不宜以簡易判決處刑，移請本院普通庭
    審理。
    理  由
一、訊據被告乙○○固不否認委託甲○○購買機票、辦理出國手續後，又謊報其護照
    遺失，惟嗣後又辯稱：是甲○○說護照遺失，伊才去報案云云。惟查，右揭事實
    ，業據告訴人甲○○於警偵訊、本院審理時指述綦詳，且有上開護照、機票、中
    華民國護照遺失作廢申請表各一只附卷可稽。被告於偵查中自承委託甲○○辦理
    出國手續後，因沒錢才未成行，事後仍積欠甲○○三萬餘元，同年十月份又要出
    國，沒有護照才去申報遺失，後來沒錢出國，故未申請補發等情，於本院審理時
    供述：我當時說護照先還我，我才要將錢付清，他（指甲○○）卻要我先還錢財
    還我護照等語在卷，足見被告顯係因無法取回護照而謊報遺失，企圖申請補發出
    國，灼然明甚。再者，告訴人甲○○因持有該護照及機票，始得據以向被告催討
    費用，衡諸常情，豈有自動告知被告護照遺失之理？證人丙○○於本院結證稱：
    被告八十八年八月間說護照掉了，要如何處理，我問他如何掉了，他則表示護照
    在他人處所好像掉了，我認為怕被人亂用要報遺失等語，惟證人係聽聞被告所述
    ，而就護照有無遺失、告訴人有無親口說出護照已遺失之爭點，並未親自聽聞，
    即不足為被告有利之證明，被告事後所辯無非卸責之詞，委無可採，其犯行應足
    認定。
二、核被告明知自己護照在他人所持有中，並未遺失，竟向警察機關該管公務員申報
    遺失，誣指不特定人犯侵佔罪行，所為係犯刑法第一百七十一條第一項之未指定
    犯人誣告罪嫌。爰審酌被告係一時情急，非有重大惡意，犯後已清償所有積欠，
    有和解書附卷，對被害人加以補救，及其犯罪之動機、目的、手段，犯罪時所受
    之刺激及其品性、生活狀況、智識程度、犯罪所生之損害，及犯罪後態度等一切
    情狀，量處如主文所示之刑，並諭知易科罰金之折算標準，以資懲儆。
據上論斷，應依刑事訴訟法第二百九十九條第一項前段、刑法第一百七十一條第一項
、第四十一條第一項，罰金罰鍰提高標準條例第一條、第二條前段，判決如主文。
中    華    民    國      八十九      年      九      月      十六      日
                                      臺灣高雄地方法院刑事第三庭
                                          法  官  簡  志  瑩
右正本證明與原本無異。
如不服本判決，應於判決送達後十日內，向本院提出上訴狀。
                                          書記官  林  宜  正
中    華    民    國      八十九      年      九      月      十八     日
附錄論罪科刑法條：
刑法第一百七十一條第一項：
未指定犯人，而向該管公務員誣告犯罪者，處一年以下有期徒刑、拘役或三百元以下
罰金。


司法院資訊處製作；財團法人民間司法改革基金會備份。
